【裁判字號】    89,上訴,3734
【裁判日期】    890817
【裁判案由】    毒品危害防制條例
【裁判全文】
臺灣高等法院刑事判決                          八十九年度上訴字第三七三四號
    上  訴  人  臺灣板橋地方法院檢察署檢察官
    被      告  丙○○
                丁○○
    指定辯護人  本院甲○辯護人
右上訴人因被告毒品危害防制條例案件，不服臺灣板橋地方法院八十八年度訴字第一
一一二號，中華民國八十九年八月十七日第一審判決（起訴案號：臺灣板橋地方法院
檢察署八十八年度偵字第二一一八號）提起上訴，本院判決如左：
    主  文
原判決關於丁○○部分撤銷。
丁○○轉讓第二級毒品，累犯，處有期徒刑捌月。
其他上訴駁回。
    事  實
一、丁○○前因違反麻醉藥品管理條例案件，經本院判處有期徒刑七月，於民國八十
  三年十一月八日確定，而於八十四年十一月七日執行完畢，又因違反麻醉藥品管
    理條例案件，經法院判決有期徒刑五年六月確定，假釋中竟未悛悔，明知安非他
    命係八十七年五月二十日公布施行，於同年月二十二日生效之毒品危害防制條例
    第二條第二項第二款所規定之第二級毒品，不得非法持有及轉讓，竟基於轉讓第
    二級毒品安非他命之犯意，於八十七年十一月二十日，在台北縣三重市○○路○
    段廿六巷廿五號四樓丙○○住處，無償轉讓第二級毒品安非他命一小包予丙○○
    。
二、案經台北市政府警察局萬華分局報請臺灣板橋地方法院檢察署檢察官偵查起訴。
    理  由
壹、被告丁○○部分：
一、訊據被告陳某於本院矢口否認其有轉讓安非他命予被告丙○○之犯行（見本院八
    十九年十一月三十日訊問筆錄）。惟查被告陳某於警訊時自白前揭犯行（見偵二
    四九六九卷第十一頁），被告徐某於警訊時則供稱被告陳某於右揭時地販賣安非
    他命一小包予伊等情（見同卷第八頁）。究係無償轉讓抑販賣，各執一詞，惟渠
    等間有安非他命一小包之交付，應堪認定。爰本於罪疑惟輕之原則，從輕認定被
    告陳某係無償轉讓一小包安非他命予被告徐某。起訴書認定此部分係屬販賣，即
    有未洽。雖被告徐某於偵查中翻異前詞改稱等丁○○一個多小時，但他沒來云云
    （見同卷第四十四頁反面），被告陳某亦翻稱伊未給徐某安非他命云云（見同卷
    第四十五頁）。惟案重初供，被告徐某事後迴護之詞及被告陳某事後畏罪飾卸之
    詞，均無可採。事證明確，被告陳某之犯行洵堪認定。
二、按安非他命屬中樞神經興奮劑，吸用後會引起不安、頭昏、亢進性反應、失眠、
    焦慮、譫妄、慢性中毒、精神障礙、類似精神分裂症之錯覺、幻覺、妄想及伴有
    行動與性格異常等副作用，並有輕微之成癮性，嚴重危害身心健康，而慣用者由
    於精神錯亂，更具暴力攻擊及反社會行為、自殺等傾向，後果堪慮，尤以戒解不
    易，其毒害不在煙毒之下，是以行政院衛生署於七十九年十月九日以衛署藥字第
    九０四一四二號公告，列入麻醉藥品管理條例第二條第四款所定「化學合成麻醉
    藥品類」管理，並於八十七年五月二十日經修正公佈列入毒品危害防制條例第二
    條第二項第二款之第二級毒品管理，不得非法持有及轉讓。
三、被告陳某轉讓第二級毒品安非他命，核其所為，係犯毒品危害防制條例第八條第
    二項之轉讓第二級毒品罪。其轉讓安非他命前持有安非他命之低度行為，應為轉
    讓之高度行為所吸收，不另論罪。檢察官就此部分認被告陳某係涉犯販賣第二級
    毒品罪，即有未洽，惟因基本事實同一，起訴法條應予變更。又被告陳某曾受如
    事實欄所述有期徒刑之執行完畢，此有臺灣高等法院檢察署刑案紀錄簡覆表一紙
    在卷可憑，其於五年以內再犯本件有期徒刑以上之罪，為累犯，應依刑法第四十
    七條之規定加重其刑。
四、原審諭知被告陳某無罪，即有違誤。檢察官上訴，認被告陳某販賣，雖無理由。
    惟原判決既有可議，自應由本院予以撤銷改判。爰審酌被告陳某迭次違反麻醉藥
    品管理條例，且於假釋期間，仍不知悔改；轉讓安非他命僅一小包，數量不多，
    且僅係轉讓一次；及犯罪後否認犯行之態度等一切情狀，量處如主文第二項所示
    之刑，以示懲儆。
五、公訴意旨另以被告陳某除於八十七年十一月二十日，在台北縣三重市○○路○段
    廿六巷廿五號四樓丙○○住處，販賣安非他命一小包予丙○○外，另自八十七年
    十月下旬起至同年十一月二十日之前止，在同址，多次販賣安非他命予被告徐某
    ，因認被告陳某另連續涉犯毒品危害防制條例第四條第二項之販賣第二級毒品罪
    嫌等情。惟查被告陳某堅決否認其有此部分販賣之犯行，被告徐某於警訊中則係
    供稱：「（你向丁○○購買多少次安非他命？時間、地點、交易數量為何？價錢
    ？）我向丁○○購買一次安非他，時間是上星期，約十一月二十日左右。」等語
    （見偵二四九六九卷第八頁）。抑有進者，被告徐某於原審否認向被告陳某購買
    安非他命（見原審卷第五十一頁）。此外遍觀全卷並無被告陳某自八十七年十月
    下旬起至同年十一月二十日之前止，在同址，多次販賣安非他命予被告徐某之證
    據。既不能證明被告陳某有此部分販賣之犯行，原應為無罪之諭知，惟因公訴人
    認此部分與前揭有罪部分在變更起訴法條前，有裁判上一罪之連續犯關係，爰不
    另為無罪之諭知。
貳、被告丙○○部分：
一、公訴意旨略以被告丙○○意圖營利，基於概括犯意，自八十七年十月下旬起至同
    年十一月二十日止，在其住處，將購自丁○○及綽號『瑞鐘』者之安非他命（數
    量若干）予以截留約一半之數量，供自行施用外，並將各次所餘約一半數量之安
    非他命，照原購入之價格轉售於綽號『敏堂』（按：即張春木）及『安妮』（按
    ：即乙○○）藉以牟利。嗣八十七年十一月二十五日二十三時許，在臺北縣三重
    市○○路○段二十六巷二十五號四樓之住處內，為警查獲，因認被告徐某涉犯毒
    品危害防制條例第四條第二項之販賣第二級毒品罪嫌等情。
二、公訴人認被告徐某涉犯前揭罪嫌，無非係以被告徐某於警訊中之自白資為論據。
    被告徐某於原審則堅決否認其有販賣犯行。
三、按犯罪事實應依證據認定之，無證據不得推定其犯罪事實；不能證明被告犯罪或
    其行為不罰者，應諭知無罪之判決，刑事訴訟法第一百五十四條、第三百零一條
    第一項分別定有明文。次按「認定不利於被告之事實，須依積極證據，苟積極證
    據不足為不利於被告事實之認定時，即應為有利於被告之認定，更不必有何有利
    之證據」，最高法院三十年上字第八一六號著有判例。次按被告之自白，不得作
    為有罪判決之唯一證據，仍應調查其他必要之證據，以察其是否與事實相符，刑
    事訴訟法一百五十六條第二款定有明文。經查被告徐某固於警訊中自白有販賣安
    非他命予綽號「敏堂」（即張春木）及「安妮」（即乙○○）之事實，惟其於偵
    查中翻稱綽號「敏堂」（即張春木）及「安妮」（即乙○○）者係託伊購買等情
    （見偵二四九六九卷第六十頁反面），於原審又改稱係與綽號「敏堂」（即張春
    木）及「安妮」（即乙○○）合買等語（見原審卷第五十一頁反面），先後供述
    不一。證人即綽號「敏堂」之張春木於原審證稱：「（有無向丙○○買過安非他
    命？）沒有，我以前與丙○○一起吸食安非他命，安非他命是我自己的，並未向
    丙○○買，他也沒有送給我，我的綽號叫『敏唐』，乙○○（綽號『安妮』）我
    不認識。」等語（見原審卷第一九五頁）。又綽號「安妮」之乙○○，經原審及
    本院多次傳拘無著，有拘票在卷可稽。被告徐某復僅為警扣得其所有吸食器一個
    ，係屬施用毒品安非他命之工具，並未查獲任何毒品安非他命，或其他如電子秤
    、分裝袋、帳冊等販賣毒品之工具或資料。尚難徒憑被告徐某警訊自白，遽認被
    告徐某有此部分犯行。此外，復查無其他積極證據足以證明被告有公訴人所指前
    開犯行，既不能證明被告徐某犯罪，原審為被告徐某無罪之諭知，核無違誤。檢
    察官上訴指摘原判決不當，非有理由，應予駁回。
四、被告丙○○經合法傳喚，無正當之理由不到庭，爰不待其陳述，逕行判決。
據上論斷，應依刑事訴訟法第三百六十八條、第三百六十九條第一項前段、第三百六
十四條、第二百九十九條第一項前段、第三百條、第三百七十一條，毒品危害防制條
例第八條第二項，刑法第十一條前段、第四十七條，判決如主文。
本案經檢察官張啟彬到庭執行職務。
中      華      民      國    八十九     年     十二    月    二十七    日
                              臺灣高等法院刑事第二十四庭
                                  審判長法  官  陳  貽  男
                                        法  官  陳  憲  裕
                                        法  官  聶  齊  桓
右正本證明與原本無異。
如不服本判決應於收受送達後十日內向本院提出上訴書狀，其未敘述上訴之理由者並
得於提起上訴後十日內向本院補提理由書（均須按他造當事人之人數附繕本）。
                                        書記官  陳  思  云
中      華      民      國    八十九     年     十二    月    二十七    日
附錄  本判決論罪科刑法條：
毒品危害防制條例第八條：
轉讓第一級毒品者，處一年以上七年以下有期徒刑，得併科新臺幣一百萬元以下罰金
。
轉讓第二級毒品者，處六月以上五年以下有期徒刑，得併科新臺幣七十萬元以下罰金
。
轉讓第三級毒品者，處三年以下有期徒刑，得併科新臺幣三十萬元以下罰金。
前三項之未遂犯罰之。


司法院資訊處製作；財團法人民間司法改革基金會備份。
